臺灣雲林地方法院民事判決　　　　　　　　95年度訴字第23號
原　　　告　庚○○
　　　　　　乙○○
上二人共同
訴訟代理人　陳信村律師
被　　　告　辛○○
　　　　　　丙○○
　　　　　　丁○○
　　　　　　甲○○
　　　　　　己○○
　　　　　　　　　　　號
　　　　　　戊○○
上列當事人間請求損害賠償事件，本院於民國96年6月22日言詞
辯論終結，判決如下：
    主  文
被告辛○○、丙○○、丁○○應連帶給付原告庚○○新台幣參拾
萬元，及自民國九十五年一月二十日起至清償日止，按年息百分
之五計算之利息。
原告其餘之訴駁回。
訴訟費用由被告辛○○、丙○○、丁○○負擔三分之一；餘由原
告負擔。
本判決第一項原告勝訴部分得假執行。但被告辛○○、丙○○、
丁○○如以新台幣參拾萬元為原告預供擔保，得免為假執行。
原告其餘假執行之聲請駁回。
    事實及理由
一、原告主張：
  (一)原告乙○○為坐落雲林縣崙背鄉○○段401 、951-3 地號土
    地之所有權人，前向法院提起返還土地訴訟，詎被告等人利
    用法院定期於民國93年1 月12日履勘現場之際，事先預謀策
    劃抗爭事宜，及通知媒體到場，並於當日在崙背鄉○○路街
    道馬路上及崙背警分駐所附近遊街，更在乙○○住宅前，拉
    白布條呼喊及誣指乙○○私吞新台幣（下同）8,000 萬元土
    地補償款及侵占土地，甚且，當場於原告二人住宅前對原告
    庚○○丟擲雞蛋，經由電子媒體實況轉播，將足以毀損原告
    二人名譽之事，散布於公眾。
  (二)按因故意或過失，不法侵害他人之權利者，負損害賠償責任
    。數人共同不法侵害他人之權利者，連帶負損害賠償責任﹔
    不能知其中孰為加害人者，亦同，民法第184 條第1 項前段
    、第185 條第1項分別定有明文。次按，不法侵害他人之身
    體、健康、名譽、自由、信用、隱私、貞操，或不法侵害其
    他人格法益而情節重大者，被害人雖非財產上之損害，亦得
    請求賠償相當之金額。其名譽被侵害者，並得請求回復名譽
    之適當處分，民法第195 條亦有明文規定。被告等人在公眾
    出入場所，於眾目睽睽之下，以文字、文宣公然侮辱、誹謗
    原告，並事先通知眾多媒體，指摘或指述足以毀損原告名譽
    之不實事項，使原告名譽、信用備受打擊，精神上痛苦不堪
    。原告乙○○擔任公職二十餘載，向來奉公守法，二十餘年
    如一日；原告庚○○自婚後即從事養雞及農事，克勤克儉，
    地方上有目共睹，因被告等人事先聯絡媒體，指摘足以使人
    產生懷疑、毀損及貶抑原告人格名譽之不實事項，對於原告
    二人身心及人際關係造成極大傷害，為此，爰請求被告六人
    連帶賠償原告庚○○60萬元、原告乙○○40 萬 元，及均自
    起訴狀繕本送達翌日起至清償日止，按年息百分之五計算之
    利息。
    並聲明：(一)被告辛○○、丙○○、丁○○、甲○○、己○○
    、戊○○六人應連帶給付原告庚○○60萬元，及自起訴狀繕
    本送達翌日起至清償日止，按年息百分之五計算之利息。(二)
    被告辛○○、丙○○、丁○○、甲○○、己○○、戊○○六
    人應連帶給付原告乙○○40萬元，及自起訴狀繕本送達翌日
    起至清償日止，按年息百分之五計算之利息。(三)訴訟費用由
    被告六人連帶負擔。(四)原告願供擔保，請准宣告假執行。
二、被告六人則均以：並未曾指摘或指述乙○○私吞8,000 萬元
    土地補償款及侵占土地，亦未曾於原告二人住宅前對庚○○
    丟擲雞蛋，原告二人請求被告六人連帶賠償，沒有理由等語
    ，資為抗辯。
    並均聲明：(一)原告之訴及假執行之聲請均駁回。(二)訴訟費用
    由原告負擔。(三)如受不利之判決，願供擔保請准宣告免為假
    執行。
三、兩造不爭執之事實：
  (一)被告辛○○、丙○○、丁○○經臺灣高等法院臺南分院以95
    年度上易字第95號刑事判決被告丙○○、辛○○、丁○○共
    同以強暴侮辱人，被告丙○○、辛○○各處有期徒刑3 月，
    如易科罰金，以銀元300 元折算1 日，被告丁○○處有期徒
    刑2 月，如易科罰金，以銀元300 元折算1 日確定。
  (二)被告甲○○、丙○○、戊○○、己○○所涉犯妨害名譽罪嫌
    ，經本院以96年度簡上字第36號刑事判決無罪。被告辛○○
    因共同散布文字，指摘足以毀損他人名譽之事，經本院虎尾
    簡易庭判處有期徒刑3 月，如易科罰金，以銀元300 元折算
    1 日，被告辛○○提起上訴後，撤回上訴而判決確定。
  (三)原告乙○○於93年1 月12日當天並不在場，當天僅有原告庚○○在其住處即雲林縣崙背鄉○○路442 之1 號屋前現場。
四、得心證之理由：
    本件之爭點在於(一)被告六人是否有公然侮辱原告庚○○，致
    原告庚○○受有損害？原告庚○○請求被告六人連帶賠償60
    萬元有無理由？(二)被告六人是否有誹謗原告乙○○，誣指虛
    構乙○○侵占土地、侵占土地補償款，致原告乙○○受有損
    害之事實？原告乙○○請求被告六人連帶賠償40萬元有無理
    由？
  (一)原告庚○○主張被告六人以丟擲雞蛋方式公然侮辱原告庚○○部分：
  1.原告庚○○主張被告丙○○、辛○○、丁○○三人，在雲林
    縣崙背鄉○○路442 之1 號原告二人住處前，以雞蛋丟擲庚○○，使庚○○當場受辱之事實，雖為被告丙○○、辛○○
    、丁○○所否認。然查：(1)經台灣高等法院台南分院勘驗中
    國電視事業股份有限公司、台灣電視事業股份有限公司及華
    視電視股份有限公司93年1 月12日新聞錄影光碟，並擷取錄
    影帶畫面翻拍成照片，供原告乙○○指認結果，台灣高等法
    院台南分院95年度上易字第95號刑事卷第150 頁右上方照片
    穿黃色背心衣服女子，為丙○○，業據原告乙○○於上開刑
    事案件審理中指認無訛（見台灣高等法院台南分院95年度上
    易字第95號刑事卷第182 頁）；另台灣高等法院台南分院95
    年度上易字第95號刑事卷第151 頁左下角第1 張，拉住原告
    庚○○手臂之女子，為辛○○，亦據原告乙○○指認在卷，
    並為被告辛○○所坦承（見台灣高等法院台南分院95 年 度
    上易字第95號刑事卷第182 頁）。又台灣高等法院台南分院
    95年度上易字第95號刑事卷第152 頁下面照片中右下方穿紫
    色上衣女子，為被告丁○○，亦經原告乙○○指認在卷（見
    台灣高等法院台南分院95年度上易字第95號刑事卷第182 頁
    ）。雖被告丁○○否認，然經台灣高等法院台南分院勘驗結
    果，確認該名女子係被告丁○○無誤，有台灣高等法院台南
    分院95年度上易字第95號刑事卷在卷可佐。足認被告丙○○
    、辛○○、丁○○三人，於93年1 月12日當天確實在案發現
    場。(2)依上開電視新聞畫面顯示，被告丙○○在有人對著庚○○丟雞蛋時，抱著雞蛋往前走；被告辛○○在有人對著站
    在門口庚○○丟雞蛋空檔，跑到庚○○旁邊，用右手撥庚○○，嗣被告辛○○亦拿起雞蛋丟向庚○○；被告丁○○正拿
    著雞蛋朝庚○○丟擲，以上有新聞錄影帶畫面翻拍照片及台
    灣高等法院台南分院勘驗筆錄附於刑事卷可佐，核與原告庚○○指述情節大致相符，堪認被告丙○○、辛○○、丁○○
    三人，確有於上開時、地，對庚○○丟擲雞蛋等情，而被告
    丙○○、辛○○、丁○○三人共同對庚○○丟擲雞蛋行為，
    致使庚○○受辱等情，應堪認定。又臺灣高等法院臺南分院
    以95年度上易字第95號判決被告丙○○、辛○○、丁○○共
    同以強暴侮辱人，被告丙○○、辛○○各處有期徒刑3 月，
    如易科罰金，以銀元300 元折算1 日，被告丁○○處有期徒
    刑2 月，如易科罰金，以銀元300 元折算1 日確定，亦同此
    認定。
  2.至原告庚○○主張被告甲○○、己○○、戊○○等三人共同
    以丟擲雞蛋方式公然侮辱原告庚○○部分，為被告甲○○、
    己○○、戊○○所否認，而原告庚○○並未能舉證證明被告
    甲○○、己○○、戊○○確有向原告庚○○丟擲雞蛋之行為
    ，亦未能舉證證明被告甲○○、己○○、戊○○等三人與被
    告丙○○、辛○○、丁○○等三人間有共同侵權之意思聯絡
    ，則原告庚○○請求被告甲○○、己○○、戊○○等三人賠
    償其非財產上損害，即難認有據。
  3.按因故意或過失，不法侵害他人權利者，負損害賠償責任；
    數人共同不法侵害他人之權利者，連帶負損害賠償責任；又
    不法侵害他人之身體、健康、名譽、自由、信用、隱私、貞
    操，或不法侵害其他人格法益而情節重大者，被害人雖非財
    產上之損害，亦得請求賠償相當之金額，民法第184 條第1
    項前段、第185 條第1 項前段、第195 條第1 項分別定有明
    文。本件被告丙○○、辛○○、丁○○共同以丟擲雞蛋方式
    ，公然侮辱原告庚○○，不法侵害原告庚○○名譽之事實，
    已如前述，是被告丙○○、辛○○、丁○○依上述規定對於
    原告庚○○所受損害，自應負連帶賠償責任。本院審酌被告
    丙○○、辛○○、丁○○與原告庚○○為鄰居，其三人在法
    院執行職務之際，並有多家新聞媒體採訪、眾目睽睽之下，
    竟公然向原告庚○○丟擲雞蛋，致使原告庚○○於大庭廣眾
    之下遭受羞辱，顯然目無法紀，且為不良之社會示範，而原
    告庚○○當眾受辱之事實，嗣經媒體一再報導，原告庚○○
    所受精神上痛苦顯然非輕。查原告庚○○高職畢業，以養雞
    及從事農作為業，名下有6 筆土地及自小客車1 部；被告丁○○國小肄業，名下有2 筆土地、1 棟房屋及自小客車1 部
    ，被告辛○○不識字，名下有2 筆田地，被告丙○○國中畢
    業，名下除自小客車1 部外，別無其他不動產，及兩造之身
    分、地位等一切情狀，認原告庚○○請求慰撫金，以30萬元
    為適當。原告庚○○逾此部分之請求，為無理由，應予駁回
    。
  4.綜上，原告庚○○依民法第184 條第1 項、第185 條第1 項
    及第195 條第1 項前段之規定，請求被告丙○○、辛○○、
    丁○○連帶給付不法侵害其名譽之非財產上損害賠償30萬元
    ，為有理由，應予准許。超過此範圍請求部分，為無理由，
    應予駁回。
  (二)原告乙○○主張被告六人誣指虛構乙○○侵占土地、侵占土
    地補償款部分：
  1.原告乙○○主張被告六人在原告二人住宅前，拉白布條呼喊
    及誣指乙○○私吞8,000 萬元土地補償款及侵占土地等語，
    為被告六人所否認，經查：93年1 月12日當日確有多人聚集
    原告二人住宅前方抗爭，並拉白布條抗議，固據當日到場採
    訪之新聞媒體報導甚詳，惟到場採訪之新聞媒體所報導現場
    之情況，經檢察官取得錄影光碟後，已經本院刑事庭當庭勘
    驗完畢，其中(1)中視新聞畫面之錄影光碟，經本院刑事庭勘
    驗結果：畫面雖出現拉白布條，但並無法看出拉白布條之人
    為何人。此外，現場白布條依稀可見其上書寫司法不公、官
    官相護等語。(2)台視晚間新聞錄影光碟，經本院刑事庭當庭
    勘驗結果：畫面出現一位身穿紅色衣服戴白色帽子之男子，
    及一位身穿深紅色衣服之婦女，用雙手拉白布條。另畫面中
    有人拉白布條右方，但是無法看出是何人在拉白布條。(3)原
    告乙○○所提出之監視器錄影光碟，經本院刑事庭當庭勘驗
    結果：畫面出現白布條，但是無法看到拉白布條的人。被告
    甲○○雙手插在褲袋走進畫面右下方。被告丙○○出現在畫
    面右方。之後被告甲○○走出畫面範圍外，被告丙○○亦走
    出攝影畫面外。現場白布條上依稀可見書寫司法不公、官官
    相護、政府無能等語。記者在畫面右方採訪原告庚○○，被
    告丙○○雙手抱胸在畫面左方看記者在採訪原告庚○○。被
    告甲○○自畫面上方穿越白布條，走進新聞記者採訪原告庚○○所在附近，雙手仍然插在褲袋內。嗣後，被告甲○○自
    畫面右上方走出螢幕外。被告丙○○身影自畫面左方完全消
    失。原告庚○○自畫面下方離開。此有本院刑事庭勘驗筆錄
    附於本院96年度簡上字第36號妨害名譽刑事卷內可稽（見本
    院96年度簡上字第36號妨害名譽刑事卷第121 、163 、164
    頁）。而由本院刑事庭勘驗所有現場光碟之結果，並無法證
    明被告甲○○、戊○○、己○○、丙○○、辛○○、丁○○
    等六人有在現場誣指「乙○○侵吞8,000 萬之土地補償款及
    侵占土地」等語之行為。
  2.而原告乙○○於93年1 月12日上午並不在現場，為兩造不爭
    執，是原告乙○○所指述之內容，無非係來自原告庚○○轉
    述，或由錄影光碟內容得知，其指述情節，既為被告六人所
    否認，且與本院刑事庭勘驗錄影光碟內容不符，復未據原告
    乙○○舉證證明，其主張自難遽予採憑。
  3.又本院96年度簡上字第36號刑事判決，認依公訴人提出之證
    據，不足以認定被告甲○○、丙○○、戊○○、己○○有拉
    白布條及散播不實言語之行為，而判決被告甲○○、丙○○
    、戊○○、己○○無罪，亦同此認定。
  4.末按，刑事判決所為事實之認定，於為獨立民事訴訟之裁判
    時本不受其拘束，原審斟酌全辯論意旨及調查證據之結果，
    依自由心證為與刑事判決相異之認定，不得謂為違法（最高
    法院29年度上字第1640號判例意旨參照）。被告辛○○涉犯
    妨害名譽罪嫌部分，雖經本院虎尾簡易庭以本院95年度虎簡
    字第400 號刑事簡易判決判處有期徒刑3 月，如易科罰金，
    以銀元300 元折算1 日，經被告辛○○提起上訴後，撤回上
    訴而判決確定，有刑事簡易判決書1 份在卷可按。然該刑事
    判決所認定之事實，並無拘束本件民事訴訟之效力，且既與
    本院前述認定之事實不符，自不足採，附此敘明。
  5.綜上，原告乙○○既未能舉證證明被告六人有誣指乙○○侵
    占土地、侵占土地補償款之事實，則原告乙○○依侵權行為
    之法律規定，請求被告六人連帶賠償40萬元，為無理由，應
    予駁回。
  (三)綜上所述，原告庚○○依侵權行為之法律規定，請求被告丙○○、辛○○、丁○○三人連帶給付不法侵害其名譽之非財
    產上損害30萬元，為有理由，應予准許。逾此部分請求，為
    無理由，應予駁回。另原告乙○○依侵權行為之法律規定，
    請求被告六人連帶賠償40萬元，為無理由，應予駁回。
  (四)本判決原告庚○○勝訴部分，係所命給付之金額未逾50萬元
    之判決，依民事訴訟法第389 條第1 項第5 款規定，應依職
    權宣告假執行，此部分雖經原告庚○○陳明願供擔保請准宣
    告假執行，惟其聲請不過促請法院職權發動，本院無庸就其
    聲請為准駁之裁判，附此敘明。至原告乙○○、庚○○敗訴
    部分，其假執行之聲請因訴之駁回而失所附麗，應併予駁回
    。
  (五)本件事證已臻明確，兩造其餘之攻擊、防禦方法及舉證，於
    判決結果不生影響，爰不一一論列，併此敘明。
五、訴訟費用負擔之依據：民事訴訟法第79條、第85條第2項。
中　　華　　民　　國　　96　　年　　7 　　月　　13　　日
                  民事第二庭    法  官  冷明珍
以上為正本，係照原本作成。
如對本判決上訴，須於判決送達後20日內向本院提出上訴狀
中　　華　　民　　國　　96　　年　　7 　　月　　13　　日
                                書記官　林美鳳
